臺灣新竹地方法院民事裁定
110年度簡抗字第13號
抗  告  人  台新國際商業銀行股份有限公司

法定代理人  尚瑞強  
訴訟代理人  于巧柔  


相  對  人  梁陳易  
            梁曾桂英
上列當事人間代位請求分割遺產事件，對於中華民國110年8月25
日本院新竹簡易庭110年度竹簡調字第412號所為裁定提起抗告，
本院裁定如下：
    主  文
原裁定廢棄。
    理  由
一、按提起民事訴訟，應依民事訴訟法第77條之13規定繳納裁判
    費，固為必須具備之程式。然按原告之訴有起訴不合程式或
    不備其他要件情形者，法院應以裁定駁回之，但其情形可以
    補正者，審判長應定期間先命補正，同法第249條第1項第6
    款亦有明文。又訴訟標的之價額，由法院核定。法院因核定
    訴訟標的之價額，得依職權調查證據，民事訴訟法第77條之
    1第1、3項並分別定有明文。故核定訴訟標的價額屬法院職
    權，如有必要時，固得命當事人查報相關資料，使當事人善
    盡其協助義務，並予當事人就法院核定訴訟標的價額有表示
    意見之機會，俾利法院為核定，惟當事人並非因而負有自行
    陳報訴訟標的價額並繳納裁判費之義務。從而當事人起訴未
    繳裁判費者，雖有起訴不合程式之情；惟法院仍應核定訴訟
    標的價額，命當事人繳納具體金額之裁判費，法院如未核定
    訴訟標的價額而命當事人自行陳報並繳納裁判費，尚不得依
    民事訴訟法第249條第1項規定，以裁定駁回其訴(最高法院9
    0年度台抗字第468號裁判意旨參照)。
二、抗告意旨略以：依臺灣高等法院暨所屬法院109年法律座談
    會民事類提案第16號研討結果意旨，抗告人對債務人梁陳易
    之債權額較低，僅新臺幣（下同）292,183元，倘以債務人
    全部遺產應繼分價額核定訴訟標的價額，顯失公平，抗告人
    主張應以債權額核定本件訴訟標的價額，爰提起本件抗告，
    請求廢棄原裁定。
三、本件抗告人起訴主張其為相對人梁陳易之債權人，相對人梁
    陳易、梁曾桂英繼承被繼承人梁大柱之遺產，卻遲未分割換
    價清償抗告人之債權，故代位請求分割遺產等語。原審乃於
    110年8月25日以110年度竹簡調字第412號裁定命抗告人應於
    裁定送達後3日內查報訴訟標的價額，並按訴訟標的價額補
    繳裁判費，逾期即駁回其訴。惟依首揭說明，訴訟標的之價
    額，由法院核定，為法院職權上應調查之事項，固得先通知
    當事人陳報其價額供核定之參考，惟法院仍應依職權為必要
    之調查，詎原審未調查訴訟標的之價額，僅命抗告人自行查
    報，並按訴訟標的價額補繳裁判費，於法即有未洽。抗告意
    旨指摘原裁定不當，聲明廢棄，為有理由，爰由本院將原裁
    定廢棄，由原審更為適法之處理。
四、據上論結，本件抗告為有理由，爰裁定如主文。
中    華    民    國    110    年    10    月   14    日
                    民事第二庭審判長法  官 彭淑苑
　
                                    法  官 周美玲
　
                                    法  官 傅伊君
以上筆錄正本係照原本作成。　　　　　　　　　　　　　　　
本裁定不得抗告。
中　　華　　民　　國　　110 　年　　10　　月　　14　　日
                                    書記官 李勻淨